【裁判字號】    89,上訴,274
【裁判日期】    890314
【裁判案由】    毒品危害防制條例
【裁判全文】
臺灣高等法院刑事判決                  八十九年度上訴字第二七四號
    上  訴  人  台灣桃園地方法院檢察署檢察官
    被      告  乙○○
    指定辯護人  本院甲○
右上訴人，因被告違反毒品危害防制條例案件，不服臺灣桃園地方法院八十八年度訴
字第一００一號，中華民國八十八年十月二十五日第一審判決（起訴案號：臺灣桃園
地方法院檢察署八十八年偵字第七八一一號），提起上訴，本院判決如左：
    主      文
原判決撤銷。
乙○○意圖販賣而持有第一級毒品，累犯，處有期徒刑拾年陸月。扣案如附表編號一
、二所示之毒品，沒收銷燬之；如附表編號三、四所示之物，沒收。
    事      實
一、乙○○於民國八十二年間，因違反麻醉藥品管理條例案件，經台灣彰化地方法院
    判處有期徒刑五月，於八十二年九月七日執行完畢；又於八十三年間，因違反麻
    醉藥品管理條例案件，經台灣台中地方法院判處有期徒刑六月，於八十三年七月
    二十一日執行完畢；又於八十四年間，因違反麻醉藥品管理條例案件，經台灣台
    中地方法院判處有期徒刑七月，於八十四年九月十一日執行完畢；又於八十五年
    間，因違反肅清煙毒條例案件及違反麻醉藥品管理條例案件，經台灣台中地方法
    院判處有期徒刑三年四月及七月，定應執行刑為有期徒刑三年八月，於八十七年
    三月二十七日假釋，在假釋期中，仍不知悔悟。復於八十八年三月間，在彰化縣
    和美鎮向一綽號「黑狗」之男子以新台幣（下同）二萬五千元購得第一級毒品海
    洛因，以四萬五千元購得第二級毒品安非他命。其購得毒品後，除供自己施用外
    ，另行起意，意圖販賣而持有，帶至基隆市四腳亭及台北市，嗣於八十八年三月
    二十三日下午三時四十分許，在台北市○○區○○路一段十一號前，為警當場查
    獲，並扣得如附表編號一、二所示之毒品及編號三、四所示乙○○所有供犯罪所
    用之物。
二、案經台北市政府警察局大同分局移送台灣台北地方法院檢察署檢察官偵查，因乙
    ○○另案於桃園縣龜山鄉台灣台北監獄執行，呈請台灣高等法院檢察署令轉台灣
    桃園地方法院檢察署檢察官偵查起訴。
    理      由
一、訊據被告乙○○矢口否認意圖販賣而持有毒品犯行，辯稱：其是向姓名年籍不詳
    綽號「黑狗」之男子購買毒品，一次買很多比較便宜，係自己吸用，不是要販賣
    云云。
二、經查：
  (一)本件係經警當場在前揭時地查獲被告乙○○持有如附表編號一、二所示之白色粉
    末、白色結晶及附表編號三、四所示葡萄糖分裝袋扣案，被告於偵審也坦承如附
    表所示之物，均為其所有。
  (二)經將如附表編號一、二所示之白色粉末及白色結晶送請法務部調查局鑑定，確為
    第一級毒品海洛因及第二級毒品安非他命，其重量、檢驗通知書、鑑定通知書等
    文號、卷宗頁數，詳如附表備考欄之記載。
  (三)葡萄糖為販毒者用以稀釋毒品海洛因純度以增加重量之用，分裝袋亦係毒販用以
    分裝毒品供販賣所用，被告也坦承葡萄糖供稀釋海洛因所用，此等物品均非單純
    施用毒品者所用，依通常情事，顯有販賣毒品之意思。
  (四)被告雖辯稱是因要居住基隆，方從台中帶上開物品北上，又因欠黑狗錢，復由基
    隆至台北返回台中云云。苟被告確是要回台中還錢，何需在短短的二、三日之間
    ，攜帶大量之毒品往返於台中與基隆、台北之間？另被告攜帶大量毒品、安非他
    命並重達五一．一五公克，其自承安非他命一天要吸三公克，其隨身攜帶毒品卻
    未被查獲任何吸食安非他命之吸食工具，顯與情理不符。
  (五)被告於本院自承並無固定工作，僅幫家裡忙，不知道自己有多少收入，由其母親
    給其金錢維生（見本院八十九年三月七日審判筆錄），被告已年三十餘歲，並無
    工作收入，靠母親接濟為生，其一次買入大量毒品，除供自己施用外，後準備分
    裝袋，稀釋毒品增加重量之葡萄糖，亦足證有販賣之意圖。
  (六)認定犯罪事實之證據，並不以直接證據為限，即綜合各種間接證據，本於推理作
    用，為認定犯罪事實之基礎，如無違背一般經驗法則，尚非方法所不許（最高法
    院四十四年台上字第七０二號判例意旨參照）。本件被告所辯，完全不符常情。
    而依查獲之大量毒品，供販賣毒品所用之物，綜合各項證據，本於推理作用，又
    無違背一般經驗法則，雖不能認定被告販入毒品之初，即有販賣之意思，但可認
    定被告確有意圖販賣而持有毒品之犯行。被告所辯，為卸責之詞，不足採信。其
    罪證明確，犯行洵堪認定。
三、核被告乙○○所為，係犯毒品危害防治條例第五條第一項之意圖販賣而持有第一
    級毒品罪，及第二項之意圖販賣而持有第二級毒品罪。被告買入毒品後，起意販
    賣而同時同地，以一行為而持有，為想像競合犯，應從一重之意圖販賣而持有第
    一級毒品罪論科。公訴人認係數罪併罰，尚有未洽。又被告有事實欄所載之論罪
    科刑情形。其中八十三年、八十四年間所犯違反麻醉藥品管理條例案件，所處有
    期徒刑六月、七月，分別於八十三年七月二十一日及八十四年九月十一日執行完
    畢，有台灣高等法院檢察署刑案紀錄簡覆表在卷可按，五年以內再犯本件之罪，
    應論以累犯，除無期徒刑不得加重外，就其餘法定刑予以加重其刑。
四、原審未詳予研求，遽為被告無罪之判決，自嫌欠洽。公訴人上訴意旨，指摘原判
    決不當，為有理由，應由本院將原判決撤銷改判。爰審酌被告之品行、素行、犯
    罪之情節，犯罪後之態度及其他一切情狀，及判處如主文第二項所示之刑，以示
    懲儆。扣案如附表編號一、二所示之毒品，應依毒品危害防制條例第十八條第一
    項前段宣告沒收銷燬之。編號三、四之物，為被告所有，係供犯罪所用之物，依
    同條例第十九條第一項諭知沒收。至為警查獲之滲有海洛因之香菸，為被告施用
    之毒品，與本案無涉，應於被告施用毒品案中沒收，另吸管四支（贓物物品清單
    記載為分裝器），被告供述其吸用毒品所用，且不能證明供分裝毒品所用，另現
    金七萬六千元，亦無證據證明與本件犯罪有關，不得於本案沒收，公訴人聲請宣
    告沒收，尚有未合，併此敘明。
五、據上論斷，應依刑事訴訟法第三百六十九條第一項前段、第三百六十四條、第二
    百九十九條第一項前段，毒品危害防制條例第五條第一項、第二項、第十八條第
    一項前段、第十九條第一項，刑法第十一條前段、第五十五條、第四十七條，判
    決如主文。
本案經檢察官陳追到庭執行職務。
中     華     民     國    八十九   年      三        月      十四      日
                            臺灣高等法院刑事第五庭
                                審判長法  官  曾  德  水
                                      法  官  楊  貴  雄
                                      法  官  趙  功  恆
右正本證明與原本無異。
如不服本判決應於收受送達後十日內向本院提出上訴書狀，其未敘述上訴之理由者並
得於提起上訴後十日內向本院補提理由書（均須按他造當事人之人數附繕本）。
                                      書記官
中     華     民     國    八十九   年      三        月      二十      日
附錄：本案論罪科刑法條全文
毒品危害防制條例第五條第一項、第二項
意圖販賣而持有第一級毒品者，處無期徒刑或十年以上有期徒刑，得併科新臺幣七百
萬元以下罰金。
意圖販賣而持有第二級毒品者，處五年以上有期徒刑，得併科新臺幣五百萬元以下罰
金。
附表：
┌──┬─────┬─────────┬────────────────┐
│編號│名      稱│數              量│備                            考│
├──┼─────┼─────────┼────────────────┤
│ 一 │第一級毒品│淨重五．四九公克  │一查獲之毒品，應沒收銷燬之。    │
│    │海洛因    │                  │二法務部調查局八十八年五月十八日│
│    │          │                  │  000000000號鑑定通知│
│    │          │                  │  書（八十八年偵字第七八一一號卷│
│    │          │                  │  第二十九頁）                  │
├──┼─────┼─────────┼────────────────┤
│ 二 │第二級毒品│淨重五一．一五公克│一查獲之毒品，應沒收銷燬之。    │
│    │安非他命  │                  │二法務部調查局八十九年二月二十三│
│    │          │                  │  日000000000號檢驗通│
│    │          │                  │  知書（存本院卷內）。          │
├──┼─────┼─────────┼────────────────┤
│ 三 │葡萄糖    │三包              │一滲入海洛因毒品稀釋增加重量之用│
│    │          │                  │  。                            │
│    │          │                  │二供犯罪所有之物，應予沒收。    │
├──┼─────┼─────────┼────────────────┤
│ 四 │分裝袋    │大袋四只          │分裝毒品，供犯罪所用之物，應予沒│
│    │          │小袋十一只        │收。                            │
└──┴─────┴─────────┴────────────────┘


司法院資訊處製作；財團法人民間司法改革基金會備份。
